【裁判字號】    97,勞訴,104
【裁判日期】    980918
【裁判案由】    給付資遣費
【裁判全文】
臺灣臺北地方法院民事判決             97年度勞訴字第104號
原      告  丙○○
訴訟代理人  洪三財律師
被      告  宏泰人壽保險股份有限公司
法定代理人  甲○○
訴訟代理人  乙○○
            丁○○
上列當事人間請求給付資遣費事件，本院於民國98年8 月28日言
詞辯論終結，判決如下：
    主      文
被告應給付原告新臺幣陸拾伍萬肆仟捌佰玖拾元，及自民國九
十七年六月十八日起至清償日止，按年息百分之五計算之利息。
原告其餘之訴駁回。
訴訟費用由被告負擔百分之七十五，餘由原告負擔。
本判決第一項於原告以新臺幣貳拾貳萬元供擔保後，得假執行；
被告如以新臺幣陸拾伍萬元為原告預供擔保，得免為假執行。
原告其餘假執行之聲請駁回。
    事實及理由
一、原告主張：原告自民國84年4 月1 日起受僱於被告高雄分公
    司，初擔任核保，嗣轉任中級講師從事教育訓練工作。兩造
    從未約定被告得變更原告之工作地點，詎被告因近1 、2 年
    業務萎縮，內勤人力過剩，竟圖以違法調動手法逼迫原告辭
    職，乃於97年2 月20日通知調動原告至臺北總公司。雖經原
    告多次以書面表明因家中小孩年幼無法北上，且勞動契約約
    定之工作地點為高雄，被告不應違法調動，加以婉拒，甚至
    申請勞資爭議調解，惟被告仍堅持違法調動原告。其後被告
    更假藉原告未至臺北總公司報到，無視原告於97年5 月2 日
    請休特別休假，及97年5 月5 日、5 月6 日仍至高雄分公司
    上班之事實，竟不實指稱原告於97年5 月2 日、5 月5 日、
    5 月6 日曠職，而以原告連續曠職達3 日為由，於97年5 月
    7 日不法終止兩造間勞動契約。被告前述違法調動及不法終
    止勞動契約，已明顯違反勞動契約或勞工法令，致損害原告
    之勞工權益。原告業於97年5 月9 日以存證信函通知被告，
    表明依勞動基準法（下稱勞基法）第14條第1 項第6 款規定
    ，自當日起終止勞動契約。依勞基法第14條第4 項及第17條
    規定，原告自得請求被告給付資遣費。原告自84年4 月1 日
    起任職，至97年5 月9 日終止勞動契，工作年資計13年2 個
    月，於勞動契約終止前6 個月，每月工資均為新臺幣（下同
    ）57,500元，一個月平均工資為57,500元，依此計算被告應
    給付原告之資遣費為757,083 元。原告於勞動契約終止前，
    尚有特別休假9 日未休。兩造勞動契約之終止，係可歸責於
    被告，被告應發給原告未休完特別休假日數之工資，按每日
    1,917 元計算，共計17,253元。另依勞基法第16條第1 項、
    第3 項規定，原告並得請求被告給付1 個月之預告期間工資
    57,500元。合計被告應給付原告831,836 元（757,083 ＋
    17253 ＋57,500），惟拒不給付，為此依上開勞基法規定提
    起本訴，聲明請求被告給付原告831,836 元，及自起訴狀繕
    本送達翌日起至清償日止按年息5%計算之利息，並願供擔保
    請准宣告假執行等情。
二、被告則辯稱：原告未證明兩造間勞動契約曾約定原告之工作
    地點為被告之高雄分公司。依被告公司工作規則第10條規定
    ，若符合政府訂頒之調職五原則，即可調動勞工。被告因高
    雄分公司業務量減少，只剩3 個通訊處，業務員人數嚴重驟
    減，基於企業經營之必要，遂於97年2 月20日調動原告至臺
    北總公司，同時提供原告住宿生活津貼及返回高雄交通費補
    助，並給予較長時間安排異動準備，亦允諾將高雄區域訓練
    課程安排予原告以縮短滯留臺北時間，已符合內政部頒調職
    五項原則，自無不法調動原告情事。惟原告於97年4 月29日
    、30日及同年5 月2 日未經准假而未上班，已屬曠職；97年
    5 月5 日、6 日至高雄分公司上班，並未遵照調職命令，乃
    非依債之本旨而為履行，亦應以曠職論。原告曠職已達3 日
    ，被告遂依勞基法第12條第1 項第6 款前段規定，不經預告
    終止原告之勞動契約，並無不法，自無須給付原告資遣費及
    預告工資。至於原告所指未休畢特別休假之工資，業經被告
    給付18,713元而付清。是原告提起本訴所為請求，均無理由
    。爰聲明請求駁回原告之訴，如受不利判決，願供擔保請准
    免為假執行等語。
三、查原告自84年4 月1 日起受僱於被告高雄分公司，初擔任核
    保，嗣轉任中級講師從事教育訓練工作。迄97年2 月20日，
    被告發布命令調動原告至臺北總公司，並於同月29日通知原
    告於同年3 月10日前至臺北總公司完成報到，原告未依該通
    知報到。被告再於同年4 月28日通知原告於同年5 月2 日至
    臺北總公司報到，原告仍未報到，並於同年4 月28日向被告
    提出特別休假申請，請休日期為同年4 月29日至同年5 月2
    日（5 月1 日為勞動節休假），惟經被告於同年5 月5 日駁
    回該申請。原告嗣於同年5 月5 日、5 月6 日至被告高雄分
    公司上班，被告則於同年5 月7 日以原告於97年5 月2 日、
    5 月5 日、5 月6 日連續曠職3 日為由，依勞基法第12條第
    6 款及工作規則第17條第7 款規定，終止原告之勞動契約等
    事實，為兩造所是認，並有兩造各提出之異動通知、業務聯
    繫查詢函、存證信函、勞資爭議調解紀錄、休假查詢報表等
    件附卷為證，堪信為真實。
四、原告主張被告以原告連續曠職3 日為由終止勞動契約，係不
    法違反勞動契約，致損害原告勞工權益，原告得依勞基法第
    14條第6 款規定終止勞動契約請求被告按同法第17條規定給
    付資遣費等情，為被告所否認，並辯稱原告申請97年5 月2
    日休特別休假未經被告准許，原告當日未上班，自屬曠職；
    同年5 月5 日及5 月6 日原告復未依被告調職命令至臺北總
    公司上班，亦屬曠職。原告連續曠職3 日，被告自得終止其
    勞動契約等語。經查：
  (一)被告於97年5 月7 日終止原告之勞動契約，係以勞基法第12
    條第6 款「無正當理由繼續曠工3 日」，及被告公司工作規
    則第17條第7 款「無正當理由繼續曠職3 日」為其事由，此
    觀原告所提出之被告存證信函所載甚明（見本院卷第18頁）
    。
  (二)惟被告公司工作規則第8 章「請假」其中第57條規定：「員
    工未經請假、請假屆滿而未請續假、或事假已超過規定日數
    且無特別休假可抵充者，超過部分以曠職論」，可見被告之
    勞工未經請假而未到班者，須經以特別休假抵充猶有不足，
    始就「超過部分」，以曠職論處。被告雖謂上開規定係指：
    「未經請假」、「請假屆滿而未請續假」、「事假已超過規
    定日數且無特別休假可抵充」，三者均以曠職論等語。惟「
    未經請假」者，並無所謂「超過部分」，與上開工作規則條
    文所定「超過部分以曠職論」之文義顯不能契合。足徵被告
    此部分陳述並不足取。上開工作規則條文應解為「未經請假
    且無特別休假可抵充」、「請假屆滿而未請續假且無特別休
    假可抵充」、「事假已超過規定日數且無特別休假可抵充」
    者，就超過特別休假所可抵充之日數，始以曠職論。原告為
    相同意旨之主張，尚屬有據。
  (三)被告是認原告於97年5 月7 日經被告終止勞動契約時，尚有
    特別休假68小時未休畢（見本院卷第29頁被告答辯狀）。以
    被告所陳原告每日工時為7.5 小時折算，原告迄97年5 月7
    日尚有逾9 日之特別休假未休。則縱使原告有如被告所指，
    於97年4 月29日、4 月30日、5 月2 日、5 月5 日、5 月6
    日連續3 日以上未到班，然以原告當時未休畢之特別休假日
    數，已足抵充，並無抵充後猶有不足而應論以曠職之日數。
    是依上開工作規則之規定，被告並不能以原告連續曠職3日
    為由終止其勞動契約。
  (四)又上開工作規則就勞工曠職之定義，顯較勞基法有利於勞工
    ，自應優先適用。是兩造勞動契約適用勞基法第12條第6款
    「無正當理由繼續曠工3 日」之規定時，其「曠工」標準亦
    應依上開工作規則認定之。原告依上開工作規則既難認有曠
    工情事，則被告以勞基法第12條第6 款所定「無正當理由繼
    續曠工3 日」之事由終止原告之勞動契約，亦屬無據。是被
    告於97年5 月7 日終止原告之勞動契約，並不生終止之效力
    。
  (六)準此，原告主張被告終止勞動契約係違法等語，應屬有據。
    被告前詞否認，並不足取。而僱主違法終止勞動契約，非不
    能認有勞基法第14條第1 項第6 款所定「雇主違反勞動契約
    致有損害勞工權益之虞」情事，是被告據此規定於97年5 月
    9 日向原告表示終止勞動契約，並依勞基法第14條第4 項規
    定，請求被告按同法第17條所定標準給付資遣費，即無不合
    。
五、至於原告另指被告調動原告至臺北總公司亦屬違反勞動契約
    一節，經核僱主單純發布調動勞工之人事命令，若不符合勞
    動契約規範，僅可視為對勞工提出變更勞動契約內容之要約
    。而單純之要約意思表示，並無違反勞動契約可言。僅在勞
    工不同意調動，勞動契約內容未經變動情形下，僱主就勞工
    不依調動命令就任新職，賦予不利益之效果時，始可認僱主
    違反勞動契約。經查，被告調動原告至臺北總公司，無論其
    調動命令是否符合勞動契約，原告始終未依被告之調動命令
    就任新職，被告亦未因原告不從調動命令而施予懲戒，則依
    上揭說明，自不能認被告單純發布調動命令係違反勞動契約
    。原告此部分之主張尚不足採。
六、按勞工在同一雇主之事業單位繼續工作，每滿1 年發給相當
    於1 個月平均工資之資遣費，其剩餘月數，以比例計給之。
    未滿1 個月者以1 個月計，為勞基法第17條所明定；又勞工
    適用勞退條例之退休金制度者，適用本條例後之工作年資，
    於勞動契約依勞基法第11條、第13條但書規定終止時，其資
    遣費由雇主按其工作年資，每滿1 年發給二分之一個月之平
    均工資，未滿1 年者，以比例計給；最高以發給6 個月平均
    工資為限，不適用勞基法第17條之規定。94年7 月1 日施行
    之勞退條例第12條第1 項亦定有明文。原告雖主張依勞基法
    第17條規定，按其平均工資及工作年資計算，其可向被告請
    求之資遣費應為757,083 元。惟原告不否認其於94年10月6
    日選擇適用勞工退休金條例之退休金制度，則原告全依勞基
    法規定標準計算其資遣費，自有違誤。而被告指稱原告計算
    所據之平均工資應為55,136元、原告於94年10月6 日選擇適
    用勞工退休金條例制度、資遣費年資應為11.87 個月、所得
    請求之資遣費金額共計654,893 元等語，原告已表明同意此
    項被告所計算之資遣費數額（見本院卷第187 頁）。則應認
    原告得請求被告給付之資遣費，為654,893 元。
七、原告另主張被告應依勞基法第16條第1 項、第3 項給付原告
    1 個月預告期間工資云云，惟此項勞基法規定係以勞動契約
    經依勞基法第11條或第13條規定終止者，為其前提。兩造之
    勞動契約係經原告依勞基法第14條第1 項第6 款規定終止，
    已如前述，並非依勞基法第11條或第13條規定為之，則原告
    請求被告給付預告期間工資，並非有據。
八、原告雖又主張其在終止勞動契約時，尚有未休畢之特別休假
    9 日，兩造勞動契約之終止，係可歸責於被告，被告應發給
    原告未休完特別休假日數之工資共計17,253元等語。惟被告
    辯稱已給付原告18,713元，其中17,378元係給付原告未休畢
    特別休假之工資等情，為原告所不否認。雖原告指稱被告上
    開給付僅能抵充97年4 月29日、4 月30日、5 月5 日至7 日
    之工資云云，惟按對於一人負擔數宗債務而其給付之種類相
    同者，如清償人所提出之給付，不足清償全部債額時，由清
    償人於清償時，指定其應抵充之債務，為民法第321 條所明
    定。可見債務清償之抵充，僅債務人有指定權。而被告既以
    給付原告17,378元抵充原告未休畢特別休假之工資債務，即
    生抵充之效力，原告謂應抵充其他日數之工資，與上開民法
    規定不合，自無可取。應認被告辯稱已付清原告未休畢特別
    休假工資等情，為可採信。則原告再請求被告給付該特別休
    假日數之工資，即非有據。
七、綜上所述，原告請求被告給付資遣費654,893 元，尚無不合
    ，另請求被告給付預告期間工資及未休畢特別休假日數工資
    部分，則屬無據。又依勞動基準法第17條及勞工退休金條例
    第12條第1 項規定計算之資遣費，應於終止勞動契約後30日
    內發給，勞動基準法施行細則第8 條、勞工退休金條例第12
    條第2 項分別定有明文；再給付有確定期限者，債務人自期
    限屆滿時起，負遲延責任；遲延之債務，以支付金錢為標的
    者，債權人得請求依法定利率計算之遲延利息；應付利息之
    債務，其利率未經約定，亦無法律可據者，週年利率為5%，
    民法第229 條第1 項、第233 條第1 項前段、第203 亦有明
    定。被告經原告請求給付上開金額而未為給付，依上規定，
    原告自得請求被告加付遲延利息。
八、從而，原告請求被告給付654,893 元，及自起訴狀繕本送達
    翌日即97年6 月18日起至清償日止，按年息5%計算之利息部
    分，為有理由，應予准許；逾此範圍之請求，為無理由，應
    予駁回。兩造陳明願供擔保，聲請宣告假執行或免為假執行
    ，經核原告勝訴部分，合於法律規定，爰分別酌定相當之擔
    保金額宣告之；原告其餘假執行之聲請，因訴之駁回而失所
    依據，不予准許。
九、本件事證已臻明確，兩造其餘攻擊防禦經核於判決結果無影
    ，爰不贅述。
十、依民事訴訟法第79條，第390 條第2 項、第392 條第2 項，
    判決如主文。
中    華    民    國    98    年    9     月    18    日
                        勞工法庭  法  官  黃明發
以上正本係照原本作成
如對本判決上訴，須於判決送達後20日內向本院提出上訴狀
中    華    民    國    98    年    9     月    18    日
                                  書記官  陳怡如


司法院資訊處製作；財團法人民間司法改革基金會備份。
